---
title: Domínios Gov.br
author: Théo Albuquerque de Paula
date: '2019-03-19'
slug: domínios-gov-br
categories: []
tags:
  - Ciência de Dados
  - R
  - Brasil
  - Dados Abertos
description: "Hoje iremos analisar o banco de dados relacionados aos domínios que terminam em Gov.br"
---
```{r packages, echo=FALSE,message=FALSE,warning=FALSE}
pacman::p_load("tidyverse","flextable","lubridate","leaflet","DT")

```

```{r data, echo=FALSE, message=FALSE}
dt = read_csv2("http://dominios.governoeletronico.gov.br/dados-abertos/Dominios_GovBR_basico.csv", locale = locale(encoding = 'ISO-8859-1'))

dt_dicio= tibble::tribble(
                ~Campo,       ~Tipo,                                                                              ~Descrição,
             "dominio",     "Texto",                                                         "URL cadastrada no Registro.br",
           "documento",     "Texto",                       "Número do documento informado ao Registro.br no cadastro da URL",
                "nome",     "Texto",                             "Nome do Órgão ou Entidade responsável pela URL cadastrada",
                  "uf",     "Texto", "Unidade da federação que Órgão ou Entidade informou ao cadastrar a URL no Registro.br",
              "cidade",     "Texto",               "Cidade que Órgão ou Entidade informou ao cadastrar a URL no Registro.br",
                 "cep",     "Texto",                  "CEP que Órgão ou Entidade informou ao cadastrar a URL no Registro.br",
       "data_cadastro", "Data/Hora",                                                  "Data em que o domínio foi registrado",
  "ultima_atualizacao", "Data/Hora",                                     "Data em que o domínio sofreu a última atualização",
              "ticket",   "Inteiro",              "Número do ticket vinculado ao registro da URL no cadastro do Registro.br"
  )

estados=c("11-Rondônia/RO",
  "12-Acre/AC",
  "13-Amazonas/AM",
  "14-Roraima/RR",
  "15-Pará/PA",
  "16-Amapá/AP",
  "17-Tocantins/TO",
  "21-Maranhão/MA",
  "22-Piauí/PI",
  "23-Ceará/CE",
  "24-Rio Grande do Norte/RN",
  "25-Paraíba/PB",
  "26-Pernambuco/PE",
  "27-Alagoas/AL",
  "28-Sergipe/SE",
  "29-Bahia/BA",
  "31-Minas Gerais/MG",
  "32-Espírito Santo/ES",
  "33-Rio de Janeiro/RJ",
  "35-São Paulo/SP",
  "41-Paraná/PR",
  "42-Santa Catarina/SC",
  "43-Rio Grande do Sul/RS",
  "50-Mato Grosso do Sul/MS",
  "51-Mato Grosso/MT",
  "52-Goiás/GO",
  "53-Distrito Federal/DF")

estados= data.frame(estados)
estados = estados %>% separate(estados,c("codigo","estado"), sep="-") %>% 
  separate(estado,c("estado","UF"),sep = "/")

rm_accent <- function(str,pattern="all") {
  # Rotinas e funções úteis V 1.0
  # rm.accent - REMOVE ACENTOS DE PALAVRAS
  # Função que tira todos os acentos e pontuações de um vetor de strings.
  # Parâmetros:
  # str - vetor de strings que terão seus acentos retirados.
  # patterns - vetor de strings com um ou mais elementos indicando quais acentos deverão ser retirados.
  #            Para indicar quais acentos deverão ser retirados, um vetor com os símbolos deverão ser passados.
  #            Exemplo: pattern = c("´", "^") retirará os acentos agudos e circunflexos apenas.
  #            Outras palavras aceitas: "all" (retira todos os acentos, que são "´", "`", "^", "~", "¨", "ç")
  if(!is.character(str))
    str <- as.character(str)
  
  pattern <- unique(pattern)
  
  if(any(pattern=="Ç"))
    pattern[pattern=="Ç"] <- "ç"
  
  symbols <- c(
    acute = "áéíóúÁÉÍÓÚýÝ",
    grave = "àèìòùÀÈÌÒÙ",
    circunflex = "âêîôûÂÊÎÔÛ",
    tilde = "ãõÃÕñÑ",
    umlaut = "äëïöüÄËÏÖÜÿ",
    cedil = "çÇ"
  )
  
  nudeSymbols <- c(
    acute = "aeiouAEIOUyY",
    grave = "aeiouAEIOU",
    circunflex = "aeiouAEIOU",
    tilde = "aoAOnN",
    umlaut = "aeiouAEIOUy",
    cedil = "cC"
  )
  
  accentTypes <- c("´","`","^","~","¨","ç")
  
  if(any(c("all","al","a","todos","t","to","tod","todo")%in%pattern)) # opcao retirar todos
    return(chartr(paste(symbols, collapse=""), paste(nudeSymbols, collapse=""), str))
  
  for(i in which(accentTypes%in%pattern))
    str <- chartr(symbols[i],nudeSymbols[i], str)
  
  return(str)
}

dt$cidade=rm_accent(dt$cidade)
dt$cidade=toupper(dt$cidade)
dt$cidade=str_replace_all(dt$cidade,c("VITORIAE"="VITORIA",
                                      "BRASILI$"="BRASILIA"))

coord=readxl:: read_xls("anexo_16261_Coordenadas_Sedes_5565_Municípios_2010.xls")

coord$NOME_MUNICIPIO = rm_accent(coord$NOME_MUNICIPIO)
coord$NOME_MUNICIPIO =toupper(coord$NOME_MUNICIPIO)
coord=coord %>% mutate(codigo=str_extract(GEOCODIGO_MUNICIPIO,".{2}"))
coord_comp= coord %>% left_join(estados, by=c("codigo"="codigo"))

dt_final = dt %>% left_join(coord_comp, by=c("cidade"="NOME_MUNICIPIO","uf"="UF")) %>%
            select(1,2,3,4,LONGITUDE,LATITUDE,everything(),-c(GEOCODIGO_MUNICIPIO,ticket,codigo,estado))

site_antigo=dt %>% arrange(data_cadastro) %>% slice(1) %>% select(dominio) %>% pull()
site_antigo_data= dt %>% arrange(data_cadastro) %>% slice(1) %>% select(data_cadastro)%>% pull()
site_novo= dt %>% arrange(desc(data_cadastro)) %>% slice(1) %>% select(dominio) %>% pull()
site_novo_data= dt %>% arrange(desc(data_cadastro)) %>% slice(1) %>% select(data_cadastro)%>% pull()

```

Hoje, nós iremos analisar o banco de dados relacionados aos domínios que terminam em Gov.br, que pode ser encontrado nesse [link](http://dados.gov.br/dataset/dominios-gov-br). A iniciativa de disponibilizar dados públicos e abertos pode ser encontrado no site dos [Dados Abertos](http://dados.gov.br/).

Para entender melhor o banco de dados a ser analisado, abaixo segue o dicionário das variáveis.

## Dicionário de Dados

```{r dict, echo=FALSE}
dt_dicio %>% flextable() %>% autofit() %>% align(align = "center",part="all")
```

## Análise de Dados

### Registros por ano

  Existem `r nrow(dt)` sites com domínios Gov.br. Sendo o site mais antigo a ser registrado é o `r site_antigo[1]`, na data  `r format(site_antigo_data,"%d de %B de %Y")`, e o mais novo é o `r site_novo[1]`, na data `r format(site_novo_data,"%d de %B de %Y")`.
  
  Abaixo segue o histograma de registros de domínio por ano:
  
```{r hist,echo=FALSE}
dt_final %>% mutate(ano=year(data_cadastro)) %>% ggplot(aes(ano))+geom_histogram(bins = 24,fill="blue",col="black")+
 scale_y_continuous(breaks=seq(0,200,25))+ scale_x_continuous(breaks = seq(1995,2019,1))+
 labs(title="Histograma de Domínios registrado por ano",x="Ano",y="Frequência")+theme_minimal()+  theme(axis.text.x = element_text(angle = 45),panel.grid.minor = element_blank())
```

### Última atualização do site

  Há 189 domínios que foram lançados, mas depois não foram mais atualizados. O domínio que foi lançado e não foi mais atualizado é o <http://xn--previdnciasocial-xqb.gov.br> e o mais novo é o <http://centelha.gov.br>. Você ver os demais na tabela abaixo:

```{r update,echo=FALSE}
dt_final%>% filter(dt$ultima_atualizacao==dt$data_cadastro) %>% 
  select(dominio,cidade,uf,data_cadastro,ultima_atualizacao) %>%
  arrange(data_cadastro) %>% mutate(data_cadastro=format(data_cadastro,"%d/%m/%Y"),
                                          ultima_atualizacao=format(ultima_atualizacao,"%d/%m/%Y")) %>% datatable(colnames = c(" Domínio","UF","Data de Cadastro", "Última Atualização"))
```

### Órgãos

  Os domínios registrados pertencem a `r n_distinct(dt_final$nome)` órgãos. Alguns órgãos registraram mais de um domínio Gov.br por causa dos serviços que prestam, como a Caixa Econômica Federal que presta os serviços de loteria, de empréstimos pessoais/corporativos e de financiamentos culturais. Às vezes um domínio Gov.br é registrado por causa da proximidade dos nomes dos órgãos e redireciona para o site principal.
  

```{r orgaos,echo=FALSE, message=FALSE,warning=FALSE}
dt_final%>% count(nome, sort = T) %>% datatable(colnames = c(" Órgão","Quantidade"))
```  
  
  
### Localização
  
  A cidade que mais possui domínios Gov.br é Brasília, pelo fato de ser a capital do Brasil. O Rio de Janeiro ainda possui muitos órgãos federais, o que justifica a segunda posição.
  
  
```{r top10,echo=FALSE, message=FALSE,warning=FALSE}

  dt_final%>% count(cidade, sort = T) %>% slice(1:15) %>% ggplot(aes(fct_reorder(cidade,n),n))+
  geom_col(fill="blue")+ geom_text(aes(label=n), nudge_y = 25) +coord_flip()+
  labs(title="Quantidade de Domínios registrados por cidade",x="Cidade",y="Quantidade")+
  theme_minimal()+theme(axis.text.x = element_blank(), panel.grid = element_blank())


  dt_final %>% count(cidade,uf, sort=T) %>% datatable(colnames = c(" Cidade","UF","Quantidade"))

```
  

  No mapa abaixo podemos ver quais cidades utilizam os domínios Gov.br:


```{r map, echo=FALSE, message=FALSE,warning=FALSE}
cidades_mapa=leaflet(dt_final) %>% 
  addProviderTiles("Esri") %>%
  addCircleMarkers(clusterOptions = markerClusterOptions())
saveWidget(cidades_mapa,"cidade_dominio.html")
```
  <iframe src='cidade_dominio.html'></iframe>
  

## Conclusão

  É interessante perceber que a maioria dos domínios Gov.br foram registrados nas capitais, mas não exclusivas a essas cidades. É louvável que haja muitos domínios registrados por órgãos federais, o que ajuda na transparência e divulgação de notícias, mas ainda é tímida a utilização dos domínios Gov.br pelos governos estaduais e municipais.

